臺灣新竹地方法院民事判決  
111年度訴字第316號
原      告  謝雲珠  
被      告  陳昱豪  


上列當事人間請求損害賠償事件，原告提起刑事附帶民事訴訟，
經本院刑事庭裁定移送前來（111年度附民字第65號），本院於
民國111年6月8日言詞辯論終結，判決如下：
    主      文
被告應給付原告新臺幣壹佰捌拾萬元，及自民國一一一年一月二
十五日起至清償日止，按週年利率百分之五計算之利息。
訴訟費用由被告負擔。
本判決於原告以新臺幣陸拾萬元為被告預供擔保後，得假執行；
但被告如以新臺幣壹佰捌拾萬元為原告預供擔保，得免為假執行
。
    事實及理由
一、原告主張：被告明知金融機構帳戶之存摺、提款卡及提款密
    碼為個人信用之表徵，任何人均可自行到金融機構申請開立
    存款帳戶及申請提款卡，並無特別之窒礙，並可預見將帳戶
    存摺、提款卡及提款密碼等金融帳戶資料交付或提供他人使
    用，可能因此供不法詐騙集團用以詐使他人將款項匯入後，
    再加以提領之用，以達到不法詐騙集團隱瞞資金流向及犯罪
    所得之本質、來源、去向、所有權、處分權或其他權益，竟
    仍容任該結果發生，基於幫助詐欺取財及幫助洗錢之不確定
    故意，於民國109年11月間某日，在新竹地區某處，將其所
    有之台新國際商業銀行帳號000-00000000000000號帳戶（下
    稱台新銀行帳戶）之提款卡、密碼等資料提供予使用真實年
    籍不詳、綽號「阿正」之詐騙集團成年成員使用。嗣該詐騙
    集團取得被告前揭台新銀行帳戶後，即共同基於意圖為自己
    不法所有之犯意聯絡，於109年10月間某日，由所屬詐欺集
    團成員以臉書暱稱「陳曉東」之人向原告佯稱介紹投資其所
    屬之新上市公司的債券云云，致原告陷於錯誤，依其指示於
    109年11月27日10時51分許匯款新臺幣（下同）180萬元至被
    告前揭台新銀行帳戶內，並遭該詐欺集團成員提領一空，造
    成原告受有上開損害，爰依侵權行為之法律關係提起本件訴
    訟，並聲明：如主文所示。
二、被告則以：伊也是被害人，也是被人利用，錢也不是伊騙的
    ，並答辯聲明：請求駁回原告之訴及其假執行之聲請，訴訟
    費用由原告負擔。如受不利之判決，願提供擔保請准宣告免
    為假執行。
三、得心證之理由：
（一）原告主張其遭詐騙而匯出180萬元至被告前揭台新銀行帳
      戶內，被告構成侵權行為等事實，業經本院以110年度金
      訴字第416號刑事判決判處被告幫助犯洗錢防制法第十四
      條第一項之洗錢罪，處有期徒刑肆月，嗣檢察官上訴後，
      經臺灣高等法院以111年度上訴字第1264號刑事判決撤銷
      改判被告幫助犯洗錢防制法第十四條第一項之洗錢罪，處
      有期徒刑拾月在案，有該刑事判決書在卷可稽，被告對於
      該刑事判決所載之犯罪事實並不爭執，僅空言抗辯其亦為
      被害人，自堪信原告此部分之主張為真實。
（二）按因故意或過失，不法侵害他人之權利者，負損害賠償責
      任；故意以背於善良風俗之方法，加損害於他人者亦同。
      數人共同不法侵害他人之權利者，連帶負損害賠償責任；
      不能知其中孰為加害人者，亦同；造意人及幫助人，視為
      共同行為人，民法第184條第1項及第185條分別定有明文
      。又民法第185條第2項所謂視為共同行為人之幫助人，係
      指以積極的或消極的行為，對實施侵權行為人予以助力，
      促成其侵權行為之實施者而言，亦有最高法院101年度台
      抗字第493號民事裁定意旨可參。再按侵權行為乃對於被
      害人所受之損害，由加害人予以填補，俾回復其原有財產
      狀態之制度（最高法院86年度台上字第1705號判決意旨參
      照）。本件被告以幫助詐欺取財及幫助洗錢之犯意，將其
      所有帳戶之提款卡、密碼交付予真實姓名年籍不詳之成年
      詐欺集團成員收受，供渠詐取原告財物之用，致原告受詐
      欺集團之詐騙，因之陷於錯誤，而匯款180萬元至被告提
      供之台新銀行帳戶內，堪認被告確有幫助該詐欺集團詐取
      原告財物之共同侵權行為事實，且被告之行為與原告所受
      損害間亦有相當因果關係，故被告對原告所受之損害，自
      應與該詐欺集團成員共同負侵權行為連帶損害賠償責任。
（三）末按給付無確定期限者，債務人於債權人得請求給付時，
      經其催告而未為給付，自受催告時起，負遲延責任。其經
      債權人起訴而送達訴狀，或依督促程序送達支付命令，或
      為其他相類之行為者，與催告有同一之效力；遲延之債務
      ，以支付金錢為標的者，債權人得請求依法定利率計算之
      遲延利息。但約定利率較高者，仍從其約定利率；應付利
      息之債務，其利率未經約定，亦無法律可據者，週年利率
      為百分之五，民法民法第229條第2項、第233條第1項、第
      203條定有明文。本件原告對於被告之侵權行為損害賠償
      債權，屬無確定期限之金錢給付。從而，原告依侵權行為
      之法律關係，請求被告給付180萬元，及自刑事附帶民事
      訴訟起訴狀繕本送達翌日即111年1月25日起至清償日止，
      按週年利率百分之5計算之利息，即屬有據，應予准許。
四、兩造陳明願供擔保，請准宣告假執行及免與假執行，經核於
    法並無不合，爰分別酌定相當之擔保金額宣告之。　　　　
五、本件判決基礎之事證已臻明確，兩造其餘之攻擊防禦方法及
    所舉證據，經審酌後核與判決結果不生影響，爰不一一論列
    ，附此敘明。　　
六、訴訟費用負擔之依據：民事訴訟法第78條。
中　　華　　民　　國　　111 　年　　6 　　月　　28　　日
                  民事第二庭  法  官　傅伊君
以上正本係照原本作成。　　　　　　　　　　　　　
如不服本判決，應於送達後20日內，向本院提出上訴狀（須按對
造人數提出繕本）及表明上訴理由，並依上訴利益繳交第二審裁
判費。如委任律師提起上訴者，應一併繳納上訴審裁判費。　　
中　　華　　民　　國　　111 　年　　6 　　月　　28　　日
　　　　　　　　　　　　　　　書記官　彭富榮